臺灣桃園地方法院刑事判決
111年度訴字第349號
公  訴  人  臺灣桃園地方檢察署檢察官    
被      告  黃紹銓


選任辯護人  劉帥雷律師
上列被告因詐欺案件，經檢察官提起公訴（110 年度偵字第2763
0號），本院判決如下：
    主  文
甲○○共同犯詐欺取財罪，處拘役肆拾日，如易科罰金，以新臺幣
壹仟元折算壹日
    事  實
一、甲○○於網路上刊登貸款廣告，丙○○見該廣告後並依廣告上所
    載之聯繫方式加入甲○○所使用通訊軟體LINE之暱稱為「小紹
    借錢找我」為好友，而甲○○於通訊軟體LINE上與丙○○相約於
    民國110年3月29日，在新北市○○區○○路0段000號統一超商旭
    昇門市見面會談借款事宜，甲○○於當日亦偕同其於當鋪之同
    事周冠璋及周冠璋之女性友人(真實姓名年籍不詳，無證據
    證明為未成年人)到場，甲○○與丙○○商談借貸條件後，因丙○
    ○認為借貸之利息過高，而上開女子見此情況，遂向丙○○佯
    稱：欲以每月新臺幣（下同）2萬元之代價向丙○○租用金融
    帳戶等語，並委由甲○○事後聯繫並指示丙○○。甲○○前曾因提
    供銀行帳戶而遭本院以108年度簡上字第213號判決判處有期
    徒刑3月確定，其明知詐欺集團成員會以「租用帳戶」作為
    詐欺之話術，且可預見上開女子可能與詐欺集團成員合作，
    然其為獲得仲介之佣金，仍基於共同詐欺取財之犯意聯絡，
    依詐欺集團之要求，以LINE通訊軟體對丙○○稱須配合轉帳以
    測試網路銀行之功能，以此方式對丙○○施以詐術，致丙○○陷
    於錯誤，並於110年3月31日6時45分許，依甲○○之指示匯款8
    ,000元至詐欺集團所指定屬孫于哲（業經臺灣士林地方檢察
    署檢察官以110年度偵字第13251號為不起訴處分確定）所有
    中國信託商業銀行帳號000000000000號帳戶(下稱本案帳戶)
    。嗣丙○○察覺有異，報警始查悉上情。
二、案經臺北市政府警察局大同分局報告臺灣桃園地方檢察署檢
    察官偵查後起訴。
    理  由
一、被告以外之人於審判外之言詞或書面陳述，除法律有規定者
    外，不得作為證據，刑事訴訟法第159條第1項固定有明文。
    又按當事人、代理人或辯護人於法院調查證據時，知有第15
    9條第1項不得為證據之情形，而未於言詞辯論終結前聲明異
    議者，視為有前項之同意，同法第159條之5第2項亦有明文
    。本案判決所引用具傳聞性質之各項證據資料，業據被告甲
    ○○於本院行準備程序時，就檢察官所提證據之證據能力表示
    沒有意見(見本院卷第131頁)，且經本院於審判期日依法踐
    行調查證據程序，檢察官、被告、辯護人於言詞辯論終結前
    ，亦均未聲明異議，本院審酌結果，認上開證據資料製作時
    之情況，尚無違法不當及證明力明顯過低之瑕疵，亦認為以
    之作為證據，應屬適當，依上開規定，應認有證據能力。
二、本判決所引用其餘所依憑判斷之非供述證據，亦無證據證明
    係違反法定程序所取得，或其他不得作為證據之情形，依刑
    事訴訟法第158條之4規定之反面解釋，亦均有證據能力。 
貳、實體方面
一、認定犯罪事實所憑之證據及認定之理由：
　㈠上開犯罪事實，業據被告於本院最後審理程序時坦承不諱(見
    本院卷第189頁)，核與證人孫于哲於警詢之證述(見偵字卷
    第21頁至第23頁反面)、告訴人即證人丙○○於警詢及本院審
    理時之證述大致相符(見偵字卷第31頁正反面、第123頁至第
    125頁，本院卷第165頁至第177頁)，並有被告通聯調閱查詢
    單（見偵字卷第15頁）、證人孫于哲提供截圖照片共2張（
    見偵字卷第35頁正反面）、中國信託商業銀行股份有限公司
    110年6月15日中信銀字第110224839149465號函及所附證人
    孫于哲帳號基本資料及交易明細表（見偵字卷第37頁至第43
    頁）、告訴人銀行APP匯款截圖畫面1張（見偵字卷第45頁）
    、借錢網截圖照片1張（見偵字卷第47頁）、告訴人之新北
    市政府警察局汐止分局長安派出所受理詐騙帳戶通報警示簡
    便格式表、內政部警政署反詐騙諮詢專線紀錄表（見偵字卷
    第51頁至第53頁）、台灣之星資料查詢（電話：0000000000
    ）（見偵字卷第115頁）、臺北市政府警察局大同分局110年
    12月7日北市警同分刑字第1103036089號函（見偵字卷第121
    頁）、告訴人與被告通聯紀錄截圖照片1張（見偵字卷第129
    頁）、告訴人與被告之LINE對話紀錄及LINEID截圖照片共9
    張（見偵字卷第129頁反面至第139頁）等件在卷可查，且被
    告前因提供金融機構帳戶存摺、提款卡及密碼，經本院以10
    8年度簡上字第213號判決判處其幫助犯詐欺取財罪，處有期
    徒刑3月確定，足見被告前開任意性自白核與事實相符，堪
    以採信。
  ㈡被告之辯護人雖為被告辯護稱：本件基於辯護人獨立辯護之
    立場，認為應構成幫助犯較為合理，因被告是相信朋友，幫
    忙處理事情等語（見本院卷第189頁）。惟按刑法關於正犯
    、幫助犯之區別，係以其主觀之犯意及客觀之犯行為標準，
    凡以自己犯罪之意思而參與犯罪，無論其所參與者是否犯罪
    構成要件之行為，皆為正犯，其以幫助他人犯罪之意思而參
    與犯罪，其所參與者，苟係犯罪構成要件之行為，亦為正犯
    。如以幫助他人犯罪之意思而參與犯罪，其所參與者又為犯
    罪構成要件以外之行為，則為從犯（最高法院95年度台上字
    第3886號判決意旨參照）。經查，依被告與告訴人之LINE通
    聯記錄截圖記載內容顯示：「告訴人：我去atm申請設定認
    證開啟，等我一下。被告：好。告訴人：設備認證碼000000
    0，你測試一下。被告：好，謝謝，再一次，測試中。告訴
    人：咦，是說我們開始租用了嗎？被告：是的。告訴人：是
    轉八千嗎?被告：對，弄好跟我說」等語(見偵字卷第131頁
    反面至135頁)，足見詐欺集團成員佯稱「租用帳戶」之事宜
    ，透過被告要求告訴人匯款測試，此行為係要求告訴人匯款
    之施以詐術行為，而此行為當屬「構成要件」之行為，而為
    正犯行為，並非僅構成幫助犯，尚難認被告之辯護人所辯有
    據。
　㈢至公訴意旨認被告刊登借貸廣告，嗣告訴人因此遭詐得8,000
    元之行為，認被告構成刑法第339條之4第1項第3款之以網際
    網路對公眾散布而犯詐欺取財罪等語。然查，告訴人於本院
    審理時證稱「我記得我們約在7-11碰面，他跟我講說像是跟
    當鋪借錢，當時利息相對於一般銀行偏高，我還在思考，另
    外一個女生講租借本子的事情；前面是有談借錢的事情，後
    來才有講到租借帳戶，我是看到借錢廣告，過程中提到利息
    太高，才改說租用帳戶」(見本院卷第166頁、第173頁至第1
    74頁)，而從告訴人之證詞可知，被告張貼借貸廣告之初，
    確實是一般借貸之廣告，而被告與告訴人見面之初也是談一
    般借貸事宜，僅因利息太高，從而由另一人提出租借帳戶之
    方式，從而，被告張貼廣告之初並非即有詐欺之犯意，係過
    程中詐欺集團以租用帳戶之方式施以詐術，而被告亦配合詐
    欺集團成員要求告訴人要測試帳戶並匯款至本案帳戶，始成
    立本案犯行。是本案犯行之過程，尚與刑法第339條之4第1
    項第3款有別，是公訴意旨就此部分容有誤會。
　㈣綜上所述，本案事證已臻明確，被告犯行洵堪認定，應予依
    法論科。
二、論罪科刑：
　㈠核被告所為，係犯刑法第339條第1項之詐欺取財罪。公訴意
    旨認被告涉犯刑法第339條之4第1項第3款，容有未洽已如前
    述，而本院已於審理程序時告知被告上開罪名(見本院卷第1
    77頁)無礙被告防禦權之行使，爰依刑事訴訟法第300條之規
    定變更起訴法條，附此敘明。而被告與上開不明女子就本案
    犯行有犯意聯絡及行為分擔，應論以共同正犯。
  ㈡爰以行為人責任之基礎，審酌被告前因提供帳戶之幫助詐欺
    取財案件，經本院以108年度簡上字第213號判決判處有期徒
    刑3月確定，而其已知悉交付帳戶供他人使用可能犯罪之情
    況，仍為求佣金，協助詐欺集團成員以佯稱租用帳戶之方式
    ，並要求告訴人匯款至本案帳戶，其所為確屬不該。然念被
    告於本院最後審理時終能坦承犯行，兼衡其與告訴人已達成
    調解並賠償告訴人之損失，此有調解筆錄在卷可佐(見本院
    卷第144頁)，並審酌被告於警詢自陳高職畢業、職業為服務
    業、現家庭經濟狀況小康(見本院卷第55頁)及其為本案犯行
    之動機、目的、手段、告訴人遭詐得財物、素行等一切情狀
    ，量處如主文所示之刑，並諭知如易科罰金之折算標準。
　㈢受二年以下有期徒刑、拘役或罰金之宣告，而有下列情形之
    一，認以暫不執行為適當者，得宣告二年以上五年以下之緩
    刑，其期間自裁判確定之日起算：二、前因故意犯罪受有期
    徒刑以上刑之宣告，執行完畢或赦免後，五年以內未曾因故
    意犯罪受有期徒刑以上刑之宣告者，刑法第74條第1項第2款
    定有明文。經查，被告及其辯護人雖請求給予緩刑之宣告，
    然被告前經本院以108年度簡上字第213號判決判處有期徒刑
    3月確定，並於109年6月2日因易科罰金執行完畢，此有被告
    臺灣高等法院前案紀錄表在卷可稽，是依前開說明，被告於
    前案執行完畢後，於5年內再犯本案犯行，不符合受緩刑宣
    告之條件，附此敘明。
三、沒收部分：
　　按犯罪所得，屬於犯罪行為人者，沒收之；前2 項之沒收，
    於全部或一部不能沒收或不宜執行沒收時，追徵其價額；犯
    罪所得已實際合法發還被害人者，不予宣告沒收或追徵，刑
    法第38條之1 第1 項前段、第3 項、第5 項分別定有明文。
    經查，告訴人因本案犯行遭詐得之8,000元，業經被告全數
    賠償完畢並達成調解已如前述，而依卷內事證，尚無證據顯
    示被告另有其他犯罪所得，爰不予宣告沒收。
四、據上論斷，應依刑事訴訟法第299條第1項、第300條、刑法
    第339條第1項、第28條、第41條第1項前段，刑法施行法第1
    條之1第1項，判決如主文。
本案經檢察官劉玉書、乙○○提起公訴，檢察官施婷婷到庭執行職
務。
中　　華　　民　　國　　111 　年　　10　　月　　25　　日
                  刑事第七庭　審判長法　官　陳佳宏
　　　　　　　　　　　　　　　　　　法　官　黃弘宇
　　　　　　　　　　　　　　　　　　法　官　方楷烽
以上正本證明與原本無異。
如不服本判決，應於判決送達後20日內，向本院提出上訴狀。
                                    書記官　詹右辰
中　　華　　民　　國　　111 　年　　10　　月　　25　　日
附錄本案論罪科刑法條全文：
中華民國刑法第339條（普通詐欺罪）
意圖為自己或第三人不法之所有，以詐術使人將本人或第三人之
物交付者，處5年以下有期徒刑、拘役或科或併科50萬元以下罰
金。
以前項方法得財產上不法之利益或使第三人得之者，亦同。
前二項之未遂犯罰之。